# 请教陈版主：关于本年丧失控制权的子公司的后续会计处理问题

提问人：ggw666 时间：2013-04-11 19:21:01
这种股权处置需经政府行政部门批准的，需批准后才能确认股权转让完成。股权转让前该子公司资产在合并报表应以持有待售进行处理、列报。

回答人：chenyiwei
基本赞同此观点。要关注转让完成前标的公司的净损益等净资产变动是否已经不再归原转让方享有或承担（例如是否调整转让价格），如果原股东不再承担的，可作为持有待售处理。

提问人：xuxinqiao 时间：2013-04-11 20:06:17
回复 ggw666 的帖子
根据股权转让协议约定：“股权转让协议的生效日为双方法定代表人签署之日，协议及目标公司章程所作的修订，应依法提交审批机构办理批准手续。若审批机构最终批准协议项下的股权转让的，则自签署生效日期起至批准之日期间，目标公司所产生的股东权益（包括收益或亏损）均由受让方享有或承担。”应该就是陈版主所说的可作为持有待售处理的情况。
那么持有待售资产的账面价值是以股权转让合同签署日子公司的净资产的价值列示还是应该以约定的转让价格列示？实质上股权转让的对价是高于被处置子公司的净资产的（因为有一部分评估增值），这部分收益是否应该于本年确认呢？相关的会计处理是怎样的呢？

回答人：chenyiwei
根据解释 1 号第六条规定，持有待售非流动资产期末应按转为持有待售前的原账面价值和预计可收回金额两者中的较低者计量。

提问人：xuxinqiao 时间：2013-04-11 21:22:36
回复 xuxinqiao 的帖子
这里的转为持有待售前的原账面价值在合并层面上是不是就是被处置子公司的净资产呢？在单体层面上，长期股权投资的账面价值是我们的初始投资成本，如果子公司在以前年度累计亏损的话，合并层面确认的持有待售的金额就会小于母公司单体报表中的金额？

回答人：chenyiwei
这种情况应属于解释 1 号第六条中的“处置组”概念。合并报表层面处置组的账面价值也应按照该同一原则确定，可能小于个别报表层面的子公司长期股权投资账面价值。

提问人：xuxinqiao 时间：2013-04-12 11:22:49
回复 xuxinqiao 的帖子
我们留意到，将资产划分为持有待售资产，需要满足“该项转让将在一年内完成”，如果公司在 2012 年年末无法预期该转让在一年内是否能得到相关部门审批，是否就不应该划分为持有待售的非流动资产？
另外，《 2010 年企业会计准则讲解》中，第三章第四节 长期股权投资核算方法的转换及处置中“长期股权投资的处置”部分有提到“企业因处置部分股权投资或其他原因丧失了对原有子公司控制权的，应当区分个别财务报表和合并财务报表进行相关会计处理：（ 2 ）
在合并财务报表中，对于剩余股权，应当按照其在丧失控制权日的公允价值进行重新计量。” 公司的该股权处置是否可以套用上述规定呢？即在合并财务报表中，对于该资产组由合并范围子公司转换成无控制权的长期股权投资，按公允价值计量，从而确认相应的投资收益？

回答人：chenyiwei
1 、是。 2 、你所引用的这一规定是针对丧失控制权之日以及该日之后的处理的。但“持有待售”所针对的是处置之前的处理。因此不能将你所引用的该段规定运用于持有待售的处置组的计量。

提问人：xuxinqiao 时间：2013-04-12 13:11:07
回复 xuxinqiao 的帖子
那么，是否应该理解为：因为没有得到主管部门审批，公司仍然没有丧失对子公司的控制权，即使公司实际上已经失去了对被合并方或被购买方的财务和经营政策决策权（董事会变更），也不再享受对被转让子公司的收益权？
同时，公司在 2012 年年末无法预期该转让在一年内是否能得到相关部门审批，不应该划分为持有待售的非流动资产。 因为未丧失控制权，也不适用准则讲解第三章第四节的相关规定。 这样的话，公司个别财务报表和合并财务报表在年末应该如何进行会计处理呢？公司失去了对子公司的经营决策权该如何体现？

回答人：chenyiwei
这种情况应理解为没有丧失对该子公司的控制权，照常合并，但在附注中补充披露已签订出售协议的事实，以及该出售事项的最新进展情况。必要时在附注中补充提供该子公司的财务状况、经营成果等信息。